臺灣士林地方法院民事裁定　　　一○○年度事聲字第一○三號
異　議　人　李長松
相　對　人　第一商業銀行股份有限公司
法定代理人　蔡慶年
上列當事人間聲請返還提存物事件，異議人對於中華民國一百年
三月三十一日本院司法事務官一○○年度司聲字第三十七號裁定
，聲明異議，本院裁定如下：
    主  文
異議駁回。
    理  由
一、按當事人對於司法事務官處理事件所為之終局處分，得於處
    分送達後十日之不變期間內，以書狀向司法事務官提出異議
    ；司法事務官認前項異議有理由時，應另為適當之處分；認
    異議為無理由者，應送請法院裁定之。法院認第一項之異議
    為有理由時，應為適當之裁定；認異議為無理由者，應以裁
    定駁回之，民事訴訟法第二百四十條之四第一項至第三項定
    有明文。查本院民事庭司法事務官於民國一百年三月三十一
    日以一○○年度司聲字第三十七號裁定准予返還相對人之提
    存物，異議人於收受該裁定送達後十日內具狀聲明異議，本
    院司法事務官認其異議無理由而送請本院裁定，經核與上開
    規定相符，先予敘明。
二、本件相對人原聲請意旨略以：兩造間請求清償借款事件，相
    對人前遵本院八十五年度裁全字第二二九六號裁定，為擔保
    假扣押執行，曾提供中央政府建設公債八十四年度甲類第一
    期債票面額合計新臺幣（下同）二百八十萬元為擔保金，並
    以本院八十五年度存字第二二三一號提存事件提存在案。嗣
    先後依本院八十七年度聲字第六五九號（八十八年度存字第
    二一一一號）、九十一年度聲字第一六○號（九十一年度存
    字第一○七八號）、九十二年度聲字第一○九七號（九十二
    年度存字第二五八九號）裁定三度變更提存物，現以本院九
    十六年度聲字第一二六三號民事裁定，變換提存中央政府重
    大交通建設公債八十六年度乙類第三期登錄債券面額二百八
    十萬元為擔保，並以本院九十七年度存字第一一五號提存在
    案。茲因該事件本案訴訟業已終結，該假扣押亦遭撤銷，相
    對人並已向本院聲請行使權利，經本院於九十九年十月二十
    六日以士院景民法九十九年度聲字第一一一○號通知相對人
    行使權利，相對人復另以臺北重南郵局第七號存證信函，定
    二十一日期間催告受擔保利益人即異議人行使權利而未行使
    ，爰聲請返還上開提存物等語。
三、異議意旨略以：兩造間假扣押事件，前經本院以八十五年度
    裁全字第二二九六號裁定准許，嗣本案訴訟部分經臺灣高等
    法院以九十一年度重上更(二)字第六十三號清償事件認系爭借
    款係於七十八年九月二十九日以後陸續發生，非在異議人保
    證期間內，異議人自無須負連帶保證之責，而判決相對人敗
    訴，且經最高法院以八十八年度臺上字第三二三號判決確定
    ，前開假扣押原因即消滅，然相對人未主動聲請撤銷該假扣
    押裁定，經異議人依民事訴訟法第五百三十條第一項規定，
    自行聲請撤銷該假扣押裁定，經臺灣高等法院以九十八年度
    抗字第一九五四號裁定撤銷該假扣押裁定。嗣異議人接獲本
    院九十九年十月二十六日士院景民法九十九年度聲字第一一
    一○號函，通知異議人行使權利，異議人旋於同年十一月十
    二日向本院陳報相對人於訴訟之初，即故意隱匿公文，拖延
    訴訟，且異議人之住宅遭假扣押後，影響異議人之生活規劃
    ，更無法進行整修設計交易，喪失許多買賣先機，請求相對
    人賠償異議人上訴費用三十七萬七百零三元及損害二百五十
    二萬元，其後又接獲本院同年月十六日士院景民法九十九年
    度聲字第一一一○號函，通知異議人於七日內陳報對相對人
    提起損害賠償訴訟之案號，異議人乃於同年月二十六具狀陳
    明異議人確因相對人不當之假扣押受有損害，然未接獲本院
    裁定，異議人卻再接獲本院一百年三月十五日士院景民司竟
    一○○年度司聲字第三十七號函，通知異議人於五日內陳報
    已否對相對人就八十五年度裁全字第二二九六號假扣押事件
    提起訴訟，異議人因不解其意，經與承辦書記官電話聯繫，
    書記官告知毋須函覆，其會向司法事務官報告異議人未向相
    對人提起訴訟，旋即接獲一○○年度司聲字第三十七號准許
    返還相對人提存物之裁定，並稱相對人曾另以存證信函催告
    異議人行使權利，然異議人已行使權利，且未收到該存證信
    函，爰聲明異議等語。
四、相對人主張之前揭事實，業據提出提存書、假扣押裁定、撤
    銷假扣押裁定、民事執行處撤銷查封函、存證信函及回執等
    件為證，並經本院依職權調取本院八十五年度裁全字第二二
    九六號民事卷、臺灣高等法院九十八年度抗字第一九五四號
    民事卷、八十七年度聲字第六五九號民事卷、九十一年度聲
    字第一六○號民事卷、九十二年度聲字第一○九七號民事卷
    、九十六年度聲字第一二六三號民事卷、八十五年度存字第
    二二三一號提存卷、八十八年度存字第二一一一號提存卷、
    九十一年度存字第一○七八號提存卷、九十二年度存字第二
    五八九號提存卷、九十七年度存字第一一五號提存卷、九十
    九年度聲字第一一一○號民事卷核閱屬實。
五、按訴訟終結後，法院依供擔保人之聲請，通知受擔保利益人
    於一定期間內行使權利並向法院為行使權利之證明而未證明
    者，法院應依供擔保人之聲請，以裁定命返還其提存物，民
    事訴訟法第一百零四條第一項第三款後段定有明文。上開規
    定，於其他依法令供訴訟上之擔保者準用之，並為同法第一
    百零六條所規定。再按所謂「受擔保利益人行使權利」係指
    向法院起訴或為與起訴相同效果之訴訟行為而言（最高法院
    八十年臺抗字第四一三號判例意旨參照）。
六、異議人固陳稱其已行使權利，且未收到相對人催告行使權利
    之存證信函等語。惟經本院調取本院九十九年度聲字第一一
    一○號民事卷查閱結果，異議人於九十九年十月二十八日收
    受本院同年月二十六日士院景民法九十九年度聲字第一一一
    ○號通知異議人行使權利函後，固於同年十一月十二日以陳
    報狀向本院陳報其因本件假扣押受有損害，請求相對人賠償
    異議人上訴費用三十七萬七百零三元及損害二百五十二萬元
    ，經本院再以同年月十六日士院景民法九十九年度聲字第一
    一一○號函，通知異議人於七日內陳報對相對人提起損害賠
    償訴訟之案號，異議人雖又於同年月二十六日以陳報(二)狀陳
    明其確因相對人不當之假扣押受有損害，然經承辦書記官於
    同年二十九日下午四時五十分許，再以電話詢問異議人是否
    因本件假扣押所受損害對相對人提起損害賠償訴訟，異議人
    答覆：因為家中環境不好，故未提起損害賠償訴訟，有公務
    電話紀錄可佐（見本院九十九年度聲字第一一一○號民事卷
    第七十三頁）。且相對人確另於一百年一月四日以臺北重南
    郵局第七號存證信函，定二十一日期間催告受擔保利益人即
    異議人行使權利，該存證信函於同年月五日送達異議人住所
    即臺北市中山區○○○路○段一一五巷二十八號十三樓之一
    ，經異議人所居住大樓之管理委員會蓋用中山園中園大廈收
    發章代收，異議人並已於同年月十四日以臺北雙連字第四十
    四號存證信函回覆，且於該存證信函內容尚提及臺北重南郵
    局第七號存證信函及本院民事庭兩度發文士院景民法九十九
    年度聲字第一一一○號函，亦據相對人提出臺北重南郵局第
    七號存證信函及其回執、臺北雙連字第四十四號存證信函為
    證（見本院一○○年度司聲字第三十七號民事卷第十八頁至
    第十九頁、第二十頁至第二十一頁、本院一○○年度事聲字
    第一○三號民事卷第五十三頁）。況經本院向臺灣臺北地方
    法院查詢異議人有無向相對人起訴或為與起訴相同效果之訴
    訟行為，臺灣臺北地方法院於一百年三月二十八日以北院木
    文查字第一○○○○○三一二七號函覆：「本院現查無第一
    商業銀行股份有限公司與李長松間之民事訴訟（含簡易事件
    ）、刑事附帶民事訴訟或支付命令、調解之聲請」（見本院
    一○○年度司聲字第三十七號民事卷第三十三頁），足見異
    議人並未就其所主張因本件假扣押所受損害，向法院對相對
    人起訴或為與起訴相同效果之訴訟行為，揆諸前揭說明，自
    難認其已行使權利。是以，原裁定審酌相對人與異議人間之
    假扣押程序及本案訴訟均已終結，且經催告異議人對相對人
    所提存之提存物行使權利而未行使，據此准許相對人取回本
    院九十七年存字第一一五號提存事件相對人所提存之擔保金
    即中央政府重大交通建設公債八十六年度乙類第三期登錄債
    券面額二百八十萬元，即無不合。從而，異議意旨指摘原裁
    定不當，求為廢棄，為無理由，應予駁回。
七、據上論結，本件異議為無理由。依民事訴訟法第二百四十條
    之四第三項後段，裁定如主文。
中    華    民    國   100    年    6     月    30    日
                          臺灣士林地方法院民事第三庭
                              法      官  孫萍萍
以上正本係照原本作成
如對本裁定抗告須於裁定送達後十日內向本院提出抗告狀，並繳
納抗告費新臺幣壹仟元。
中    華    民    國   100    年    6     月    30    日
                              書  記  官  劉晏瑄